【裁判字號】    92,訴,491
【裁判日期】    920605
【裁判案由】    偽造文書等
【裁判全文】
臺灣臺北地方法院刑事判決                          九十二年度訴字第四九一號
    公  訴  人  臺灣臺北地方法院檢察署檢察官
    被      告  甲○○起訴書.
右列被告因偽造文書等案件，經檢察官提起公訴（九十二年度偵字第三九三六號），
本院判決如左：
    主      文
甲○○攜帶兇器毀壞門扇竊盜，處有期徒刑柒月；又行使偽造私文書，足以生損害於
公眾及他人，處有期徒刑肆月，偽造如附表所示之「楊振」署押共拾玖枚均沒收之
；應執行有期徒刑拾月，偽造如附表所示之「楊振」署押共拾玖枚均沒收之。
    事      實
一、甲○○前於民國七十七年間，因竊盜案件，經臺灣板橋地方法院判處有期徒刑六
    月確定，因未到案執行而經臺灣板橋地方法院檢察署通緝中（現到案執行中），
    猶不思悛悔，竟意圖為自己不法之所有，於九十二年一月三十一日上午十一時三
    十分許，持所攜帶、向他人借得之客觀上足供兇器使用之一字起子二支，毀壞乙
    ○○位於臺北市○○區○○路一段二三一巷二六之一號二樓住處之門扇後，無故
    侵入上開住宅，竊取乙○○所有之皮帶一條，得手後正欲離去之際，適為鄰人雷
    良坤發覺而報警查獲。詎甲○○為掩飾其通緝犯之身分，另基於偽造私文書之犯
    意，於同日下午三時許，經警帶回臺北市政府警察局文山第一分局復興派出所製
    作筆錄時，謊稱為楊振應訊，並分別於附表編號(一)至(六)之文書上，接續偽造楊振
    之署名（共八枚），並按捺其指紋於上，表示係楊振之指紋印（共三十一枚）。
    其中於附表編號(四)、(五)、(六)之文書「收受人簽章」欄及「受告知人簽章欄」上偽
    造上開署押，係表示該通知及告知書已收受之意，而偽造該私文書，偽造完成後
    ，並交付警察人員收執存卷而行使之，均足生損害於刑案偵查之正確性，並使楊
    振有受追訴之虞而損害之。嗣經指紋鑑定結果，始查悉上情。
二、案經臺北市政府警察局文山第一分局移送臺灣臺北地方法院檢察署檢察官偵查起
    訴。
    理      由
一、訊據被告甲○○固坦承有右揭竊盜犯行及自稱楊振而於附表所示之文書上簽名按
    指印之事實，惟矢口否認有何行使偽造私文書之犯行，辯稱：揚振是伊在大陸逃
    兵時所使用之名字，非偽造文書云云。經查，被告竊盜部分，業據證人即被害人
    乙○○及鄰居雷良坤分別於警詢中證述甚明，有各該筆錄在卷可稽，並有被害人
    領回失物所立之贓物認領保管單及贓物相片乙幀附卷可參；復有一字起子二支扣
    案足憑，足徵被告此部分任意性自白與事實相符，堪以採信。次查，被告之真名
    係甲○○，楊振為其逃兵時所捏造之假名乙節，為其所自承，再參以被告坦承係
    因畏罪始不敢以真名甲○○應訊等語，其偽以楊振之名應訊，係屬偽造文書無訛
    ，所辯顯不足採信。此外，復有如附表所示偽造之文書、署押在卷可憑，被告犯
    行已臻明確，應予依法論科。
二、按被告用以行竊之一字起子二支質尖利銳，有該一字起子二支扣案足憑，且既足
    用以毀壞門扇，客觀上自具危險性足供兇器使用，被告攜帶之用以毀壞門扇而竊
    盜，核係犯刑法第三百二十一條第一項第二款、第三款加重竊盜罪。起訴書漏載
    第二款，應予補正。再被告於附表編號(四)、(五)之臺北市政府警察局文山第一分局
    通知之「收受人簽章欄」及編號(六)之臺北市政府警察局文山第一分局告知書之「
    受告知人簽章欄」上偽造楊振之署押於其上，該通知、告知書即含有收據之性質
    ，被告簽收後，並交付於員警，顯然就該文書之內容主張楊振即為犯罪嫌疑人，
    且已收受該單據之意，自足生損害於刑事偵查之正確性及使楊振有受追訴之虞而
    損害之。故核被告此部分所為，係犯刑法第二百十六條、第二百十條行使偽造私
    文書罪。附表編號(四)至(六)之偽造署押係偽造私文書之部分行為，偽造後復持以行
    使，偽造私文書之低度行為經行使之高度行為所吸收，均不另論罪。又被告冒名
    應訊而先後在附表所示之筆錄、文書上偽造署押及行使偽造私文書之行為，其先
    後各舉動，在時間及空間上均具有密切之關聯性，且係侵害同一法益，無非係欲
    達同一逃避刑責目的之接續動作，在主觀上顯係基於一貫之犯意，核屬接續犯之
    性質。被告所犯上開二罪間，犯意各別，行為互殊，應予分論併罰。爰審酌被告
    前經判決有期徒刑六月確定，因逃避刑之執行而遭通緝，有臺灣高等法院檢察署
    刑案紀錄簡覆表在卷可按，猶不思惓悔，再犯下本件竊盜犯行，並為逃避刑事訴
    追而冒名應訊，動機不佳，犯後亦未能坦承全部犯行，尚難認有悔意，惟被告年
    紀老邁，且犯罪所得不多，及其犯罪之目的、手段、智識程度等一切情狀，各量
    處如主文所示之刑，並定應執行刑。末查，如附表所示偽造之「楊振」署押共三
    十九枚，併依刑法第二百十九條宣告沒收之。至被告行竊所攜帶之一字起子二支
    ，被告否認為其所有；附表編號(四)至(六)所示偽造之私文書，已交附警察機關行使
    ，非屬被告所有之物，均不予宣告沒收。
三、臺灣臺北地方法院檢察署九十二年度偵字第九○○一號移送併辦意旨另略以：被
    告意圖為自己不法之所有，於九十一年九月二日凌晨二時四十五分之夜間，無故
    侵入臺北市○○區○○路四段八巷六號二樓劉建麟住處，竊取現金新臺幣（下同
    ）三千元；又於同年月十日下午某時，自臺北市○○區○○路二三號四樓陽台攀
    爬至四樓葉雲中住處，竊取價值約五、六千元之電腦主機一台；另於同年十二月
    二日晚上八時許，無故侵入臺北市○○區○○路一段十七巷一號世新大學圖書館
    五樓及六樓，竊取現金六千元及價值約二千八百八十元之影印卡二十張，因認被
    告連續涉有刑法第三百二十一條第一項第一款之加重竊盜罪嫌，並與前開論罪科
    刑部分具有連續犯之裁判上一罪關係云云。質之被告堅詞否認有此併辦部分之竊
    盜犯行，辯稱：警察說偷一件也是偷，偷三件也是偷，要伊承認云云。經查，被
    告於警詢中固坦承有上開竊盜犯行，然證人即被害人葉雲中、江福華、劉建麟一
    致證稱失竊處所門扇、窗戶均無遭破壞痕跡等語，有渠等警詢筆錄可查，與被告
    前揭論罪之竊盜手法顯非一致；且被告年逾七旬，有其年籍資料可稽，能否如其
    於警詢中自白稱由一樓攀爬至二樓，及自四樓陽台攀爬入內行竊電腦主機，殊堪
    質疑；再證人江福華於警詢中證稱：世新大學圖書館有設定保全系統，未遭破壞
    ，竊賊應係對學校設施非常熟悉之人，且所失竊之影印卡只能在校內使用等語；
    證人劉建麟於警詢中證稱：「（竊賊）進入房間時我太太鄭秀媛有發現，據其描
    述竊嫌為一人，身高約一六○公分，頭髮稍長，身著黑衣，為年輕男子」等語，
    有渠等警詢筆錄在卷可憑，亦與被告之特徵均顯不相符，其於警詢中之自白要難
    採信，足徵被告辯稱：係警察要伊承認，伊不得不承認等語，非不可採信。此外
    ，本院復查無其他足以佐證被告警詢自白屬實之積極證據。檢察官在未經任何查
    證下，徒以被告有明顯、重大瑕疵之警詢自白率予移送併辦，容有未當。被告此
    部分犯罪嫌疑顯有不足，與前揭論罪科刑部分，無連續犯之裁判上一罪之關係，
    應退回檢察官另行依法處理；至警方是否有為求破案績效而非法取供，亦應由檢
    察官另行查明，附此敘明。
據上論結，應依刑事訴訟法第二百九十九條第一項前段，刑法第三百二十一條第一項
第二款、第三款、第二百十六條、第二百十條、第五十一條第五款、第二百十九條，
判決如主文。
本案經檢察官黃立維到庭執行職務
中      華      民      國      九十二      年    六      月    五      日
                臺灣臺北地方法院刑事第八庭
                                            法  官  宋  松  璟
右正本證明與原本無異。
如不服本判決，應於判決送達後十日內向本院提出上訴狀(應抄附繕本)。告訴人
或被害人如對於本判決不服者，應具備理由請求檢察官上訴，其上訴期間之計算
係以檢察官收受判決正本之日期為準。
                                            書記官  楊  文  祥
中      華      民      國      九十二      年    六      月    九      日
附表
┌──┬──────────┬──────────┬──────────┐
│編號│文    件    名    稱│    欄        位    │偽  造  之  署  押  │
│    │                    │                    │            │
├──┼──────────┼──────────┼──────────┤
│    │九十二年一月三十一日│被詢人欄及內文中。  │楊振署名貳枚，指印柒│
│ (一) │臺北市政府警察局文山│                    │枚。                │
│    │第一分局偵訊筆錄（第│                    │                    │
│    │一次）。            │                    │                    │
├──┼──────────┼──────────┼──────────┤
│    │九十二年一月三十一日│被訊問人欄及內文中。│楊振署名貳枚，指印拾│
│ (二) │臺北市政府警察局文山│                    │肆枚。              │
│    │第一分局偵訊筆錄（第│                    │                    │
│    │二次）。            │                    │                    │
├──┼──────────┼──────────┼──────────┤
│ (三) │九十二年一月三十一日│涉嫌人簽章欄及空白處│楊振署名壹枚，指印柒│
│    │扣押物品相片        │。                  │枚。                │
├──┼──────────┼──────────┼──────────┤
│    │九十二年一月三十一日│收受人簽章欄。      │楊振署名及指印各壹枚│
│ (四) │臺北市政府警察局文山│                    │。                  │
│    │第一分局通知（逮捕通│                    │                    │
│    │知）。              │                    │                    │
├──┼──────────┼──────────┼──────────┤
│    │九十二年一月三十一日│收受人簽章欄。      │楊振署名及指印各壹枚│
│ (五) │臺北市政府警察局文山│                    │。                  │
│    │第一分局通知存根（逮│                    │                    │
│    │捕通知）。          │                    │                    │
├──┼──────────┼──────────┼──────────┤
│    │臺北市政府警察局文山│被告知人簽章欄。    │楊振署名及指印各壹枚│
│ (六) │第一分局權利告知書。│                    │。                  │
│    │                    │                    │                │
└──┴──────────┴──────────┴──────────┘
附錄法條
中華民國刑法第二百十六條
（行使偽造變造或登載不實之文書罪）
行使第二百十條至第二百十五條之文書者，依偽造、變造文書或登載不實事項或使登
載不實事項之規定處斷。
中華民國刑法第二百十條
（偽造變造私文書罪）
偽造、變造私文書，足以生損害於公眾或他人者，處五年以下有期徒刑。
中華民國刑法第三百二十一條
（加重竊盜罪）
犯竊盜罪而有左列情形之一者，處六月以上五年以下有期徒刑：
一  於夜間侵入住宅或有人居住之建築物、船艦，或隱匿其內而犯之者。
二  毀越門扇、牆垣或其他安全設備而犯之者。
三  攜帶兇器而犯之者。
四  結夥三人以上而犯之者。
五  乘火災、水災或其他災害之際而犯之者。
六  在車站或埠頭而犯之者。
前項之未遂犯罰之。


司法院資訊處製作；財團法人民間司法改革基金會備份。
